【裁判字號】    89,訴,1164
【裁判日期】    900320
【裁判案由】    侵權行為損害賠償
【裁判全文】
臺灣臺南地方法院民事判決  八十九年度訴字第一一六四號
    原      告  乙○○
                戊○○○
                丁○○○
                甲○○
    共      同
    訴訟代理人  翁瑞昌律師
                陳琪苗律師
    被      告  己○○      住.
                            身.
    訴訟代理人  丙○○      住.
右當事人間請求侵權行為損害賠償事件，本院判決如左：
    主      文
被告應給付原告乙○○新台幣壹拾玖萬零柒佰拾元，及原告戊○○○、丁○○○
、甲○○各新台幣貳萬元，並均自民國八十八年七月二十八日起至清償日止，按週年
利率百分之五計算之利息。
原告其餘之訴駁回。
訴訟費用由被告負擔十分之六，餘由原告負擔。
本判決原告勝訴部分，於原告乙○○及戊○○○、丁○○○、甲○○分別以新台幣陸
萬元及新台幣柒仟元供擔保後，得假執行。但被告如於假執行程序實施前分別以新台
幣壹拾玖萬零柒佰拾元及各以新台幣貳萬元，依序為原告乙○○及原告戊○○○
、丁○○○、甲○○預供擔保，得免為假執行。
原告其餘假執行之聲請駁回。
    事      實
甲、原告方面：
  壹、聲明：求為判決如主文第一項所示及並願供擔保，請准宣告假執行。
  貳、陳述：
    一、被告己○○於民國八十八年四月二十日上午十一時十分許，駕駛車號八四二
        —四二二一號之自用小貨車，沿台南縣玉井鄉○○村○○○道路往斗六方向
        行駛，途經該村復旦橋北端五公尺之交叉路口處，應注意並能注意車前狀況
        ，並隨時採取必要之安全措施，及車輛行經交叉路口時，應減速慢行，坐隨
        時停車之準備，竟疏未注意，貿然通過該交叉路口，適被害人王澤昌騎乘車
        號ＭＳＷ—六一七號重型機車，由竹圍村沿另條產業道路行經上開岔路口，
        欲左轉往玉井方向行駛，與己○○所駕駛之上開自小貨車相撞，致使王澤昌
        人車倒地，造成王澤昌對衝性腦挫傷合併顱內出血，經送醫急救不治死亡。
    二、原告之父王澤昌死亡與被告己○○之侵權行為有因果關係，依法被告自應負
        賠償責任，茲請求被告賠償殯葬費、精神慰撫金，其明細如下：
        （一）喪葬費部分：由原告乙○○支出共計四十八萬三千二百七十一元。
        （二）精神慰撫金：王澤昌為原告乙○○、戊○○○、丁○○○及甲○○之
              父，今突遭此橫禍，原告痛失至親，精神傷痛至鉅，自應由被告支付
              精神慰撫金每人一百萬元。
    三、被告雖以原告未依交通法規配戴安全帽為由主張過失相抵，主張其應負過失
        責任之賠償範圍僅為二成云云，惟市售之安全帽均未有鋼板裝置，而安全帽
        雖可保護頭部，但並不能保證發生碰撞事故時，頭部絕對不會受傷，此觀諸
        許多交通事故，縱令被害人配戴安全帽，仍不免有頭部受創，甚至死亡情事
        。是以，原告之父王澤昌於事故當天未戴安全帽固為事實，但亦不能以其若
        有戴安全帽，即推斷一定不會受傷。因此，為戴安全帽與事故受傷而發生損
        害，無必然之因果關係，則被告以原告之父未戴安全帽，造成輕微碰撞即釀
        成人命為由，主張其應負之過失僅二成至三成，被告之推論顯然過於武斷，
        其主張過失責任之賠償範圍亦非正確。
  參、證據：提出戶籍謄本五件、統一發票及收據共九紙。
乙、被告方面：
  壹、聲明：駁回原告之訴及假執行之聲請，如受不利之判決，願供擔保請免為假執
            行。
  貳、陳述：
    一、本件車禍發生後，東泰產物保險股份有限公司已依與被保險人間之強制汽車
        責任保險契約賠償被害人王澤昌之受益人一百二十萬元，因此原告此部分之
        金額應扣除。
    二、本件台灣省台南區車輛行車事故鑑定委員會及台灣省車輛行車事故覆議鑑定
        委員會之鑑定結果，均認被害人行車未依規定，為肇事主因。是本件被害人
        嚴重違規行車為車禍肇事主因，復未依規定著戴安全帽，造成輕微碰撞而擴
        大損害釀成人命損失之嚴重結果，按法律規定過失相抵之意旨，若非被告應
        負過失責任程度範圍內，令其賠償損害，即顯失公平，因此，被告應負過失
        責任之賠償範圍僅為二成，始符法理。
  參、台灣省台南區車輛行車事故鑑定委員會及覆議鑑定委員會函影本各乙份。
丙、本院依職權向財政部台灣省南區國稅局查兩造之稅籍資料。另依職權調閱本院八
    十九年訴字第六四八號東泰產物保險股份有限公司與被告己○○侵權行為損害賠
    償案卷、八十八年交訴字第一七二號、台灣高等法院台南分院八十九年交上易字
    第八一一號歷審案卷。
      理      由
甲、程序方面：
    按訴狀送達後，原告不得將原訴變更或追加他訴，但擴張或減縮應受判決事項之
    聲明者，不在此限，民事訴訟法第二百五十五條第一項第三款定有明文。本件原
    告起訴請求被告應給付原告乙○○一百四十五萬八千二百七十一元，原告戊○○○、丁○○○、甲○○各一百萬元及均自八十八年七月二十八日起至清償日止，
    按年利率百分之五計算之利息。嗣原告於審理中，具狀擴張其應受判決事項之聲
    明為被告應給付原告乙○○一百四十八萬三千二百七十一元，原告戊○○○、丁○○○、甲○○各一百萬元及均自八十八年七月二十八日起至清償日止，按年利
    率百分之五計算之利息，為被告所不爭，又依上開規定，並無不合，應予准許，
    亦予敘明。
乙、實體方面：
  一、本件原告主張：被告己○○於上開時地，駕駛自用小貨車疏未注意車前狀況，
      行經交叉路口未減速慢行，而與騎乘重型機車之被害人王澤昌相撞，致使王澤
      昌人車倒地，造成王澤昌對衝性腦挫傷合併顱內出血，經送醫急救不治死亡，
      被告己○○刑事部分業經台灣高等法院台南分院八十九年度交上易字第八一一
      號維持本院八十八年度交訴字第一七二號刑事判決，判處被告己○○有期徒刑
      六月確定在案，爰依侵權行為之法律關係請求被告給付喪葬費及精神慰撫金。
      被告則以：本件台灣省台南區車輛行車事故鑑定委員會及台灣省車輛行車事故
      覆議鑑定委員會之鑑定結果，均認被害人行車未依規定，為肇事主因，復未依
      規定著戴安全帽，造成輕微碰撞而擴大損害釀成人命損失之嚴重結果，主張過
      失相抵後，被告祇須負擔二成之損害。又被害人之受益人已領取強制汽車責任
      保險金一百二十萬元，因此原告此部分之金額應扣除等語置辯。
  二、原告主張被告於上開時地駕車與被害人騎乘之重型機車相撞，致被害人受有對
      衝性腦挫傷合併顱內出血，送醫不治死亡，經台灣高等法院台南分院以八十九
      年度交上易字第八一一號維持本院八十八年度交訴字第一七二號刑事判決，判
      處有期徒刑六月在案等情，有道路交通事故調查報告表、交通事故現場照片、
      相驗屍體證明書、驗斷書附於台灣台南地方法院檢察署八十八年度相字第六０
      ０號卷可參，並有高等法院台南分院八十九年度交上易字第八一一號、本院八
      十八年度交訴字第一七二號刑事判決可佐，被告對此亦不爭執，並經本院調閱
      上開刑事卷查明屬實，又本件車禍經送請台灣省台南區行車事故鑑定委員會及
      台灣省車輛行車事故覆議鑑定委員會鑑定及覆議結果均認定：「王澤昌（即被
      害人）駕駛重機車行經無號誌交岔路口，左轉未讓直行車先行，為肇事主因，
      己○○違規駕駛以報廢小貨車，行經無號誌岔路口，未減速慢行，未注意車前
      狀況，為肇事次因。」等語，此分別有各該委員會之鑑定報告書附於上開刑事
      卷可稽，是以被告就車輛事故之肇事，負有過失責任甚明，原告之主張為可採
      信。且其過失之行為與被害人之死亡，顯有相當因果關係，被告自應就其過失
      傷害致被害人王澤昌死亡之行為負有損害賠償責任，足堪認定。
  三、按因故意或過失，不法侵害他人權利者，負損害賠償責任；不法侵害他人致死
      者，對於支出殯葬費之人，應負損害賠償責任；而不法侵害他人致死者，被害
      人之父、母、子女及配偶，雖非財產上之損害，亦得請求賠償相當之金額，民
      法第一百八十四條第一項前段、第一百九十二條第一項、第二項、第一百九十
      四條分別定有明文。本件原告乙○○、戊○○○、丁○○○及甲○○為被害人
      之子女，又原告乙○○為被害人支出殯葬費用，有戶籍謄本五份、統一發票及
      收據共九紙附卷可稽，則原告請求被告應負損害賠償責任，自屬有據；茲依原
      告請求之項目及金額，分述如后：
      （一）喪葬費：
            原告乙○○支出喪葬費共計四十八萬三千二百七十一元，業據其提出統
            一發票四紙及收據五紙，此為被告所不爭。惟查，榮泰商號所列飲料費
            用三千四百三十九元及便餐費用五萬三千元，尚非屬治喪有關之必要費
            用支出，應予扣除，不應准許；其餘殯喪費用，包括墓碑費用、殯葬儀
            式等費用，及其中四紙統一發票所列計有一萬三千八百零一元，係原告
            乙○○依照民間習俗，為死者所準備祭品及紙錢，此為被告所不爭，合
            乎一般民間喪葬費用支出之常情，且與被害人之身分、地位相當，尚屬
            必要費用，自應准許。綜上，原告乙○○得請求之殯喪費為四十二萬六
            千八百三十二元，逾此部分，即屬無據，應予駁回。
      （二）精神慰撫金：
            原告乙○○、戊○○○、丁○○○、甲○○分別為被害人之子女，被害
            人一向身強體健，全家共享天倫、和樂融融，而今突遭此變故，天倫夢
            碎原告痛失至親，內心之悲痛實非筆墨所能形容，復參本院函財政部台
            灣省南區國稅局台南市分局、台南縣分局新化稽徵所及台北市國稅局南
            港區稽徵所查兩造財產總歸戶及八十七年度薪資所得，上開主管機關以
            南區國稅南市徵字第八九０三一八四八號、南區國稅新化徵字第八九０
            三０二一九號及財北國稅南港資字第八九００三九七四號函，分別函送
            兩造之財產資力清單；此外，被告於言詞辯論期日亦表示除強制責任賠
            償一百二十萬元部分外，同意再賠償原告四十多萬元等情，本院認原告
            乙○○、戊○○○、丁○○○、甲○○分別請求慰撫金八十萬元之精神
            賠償，核為適當，逾此部分之請求，則不予准許。
  四、再按損害之發生或擴大，被害人與有過失者，法院得減輕賠償或免除之，民法
      第二百十七條第一項定有明文。查本件車禍之發生，固因被告行經交叉路口未
      減速慢行，又未注意車前狀況致與被害人騎乘之機車相撞，然被害人駕駛重機
      車，行經無號誌交岔路口，左轉未讓直行車先行，為肇事主因，有台灣省車輛
      行車事故覆議鑑定委員會函，已如前述，是原告就本件事故之發生同有過失。
      本院斟酌車禍地點為交岔路口、無號誌、被告未注意車前狀況又無減速慢行、
      原告於無號誌路口左轉未讓直行車先行，以致肇事等情，認原告應負擔本件車
      禍肇事責任百分之六十，被告百分之四十為適當，即應減輕被告賠償金額百分
      之六十。從而，依過失相抵之法則，原告得請求被告賠償之金額如下：
      （一）原告乙○○得請求之喪葬費及精神慰撫金之金額為四十九萬零七百三十
            三元及遲延利息，其計算式如下：
            (426832+800000) *(1-0.6) =490733，元以下四捨五入）
      （二）原告戊○○○、丁○○○、甲○○分別得請求之金額為三十二萬元及遲
            延利息，其計算式如下：
           （800000*（1-0.6）=320000）
  五、綜上所述，原告乙○○請求被告給付四十九萬零七百三十三元；原告戊○○○
      、丁○○○、甲○○分別請求被告給付三十二萬元，並自起訴狀繕本送達之翌
      日即八十八年七月二十八日起算之法定利息，固屬有據，惟查，本件之保險理
      賠金一百二十萬元業經原告領取完畢，依強制責任保險法第三十條規定：「保
      險人依本法規定給付之保險金，視為加保人或被保險人損害保險金額之一部分
      ，加保人或被保險人受賠償請求時，得扣除之。」，原告為被害人王澤昌之子
      女，其應繼分各為四分之一，是以，該一百二十萬元應自原告請求之金額予以
      扣除，即原告乙○○四人應就其得請求被告給付之金額分別扣除三十萬元。
  六、從而，原告依侵權行為之法律關係，請求被告應給付原告乙○○十九萬零七百
      三十三元、原告戊○○○、丁○○○、甲○○各二萬元，並均自起訴狀繕本送
      達之翌日即八十八年七月二十八日起算之法定遲延利息，為有理由，應予准許
      ，逾此範圍之請求，為無理由，應予駁回。
  七、本件兩造均陳明願供擔保，分別聲請宣告假執行或免為假執行，核原告勝訴部
      分，尚無不合，爰分別酌定相當擔保金額准許之。至原告敗訴部分，其假執行
      之聲請，已失所附麗，併予駁回。
  八、據上論結，原告之訴為一部有理由，一部無理由，依民事訴訟法第七十九條但
      書、第八十五條第一項但書、第三百九十條第二項、第三百九十二條，判決如
      主文。
中      華      民      國    九十      年      三      月      二十    日
                                臺灣臺南地方法院民事第二庭
~B審判長法官  蔡美美
~B法      官  蘇清水
~B法      官  王慧娟
右為正本係照原本作成
如對本判決上訴，須於判決送達後廿日內向本院提出上訴狀
中      華      民      國    九十      年      三      月      二十    日
~B法院書記官  沈建杉


司法院資訊處製作；財團法人民間司法改革基金會備份。
